【裁判字號】    98,易,1042
【裁判日期】    981216
【裁判案由】    詐欺
【裁判全文】
臺灣桃園地方法院刑事判決              98年度易字第1042號
公  訴  人  臺灣桃園地方法院檢察署檢察官
被      告  乙○○
上列被告因詐欺案件，經檢察官提起公訴（98年度偵字第9754號
），及移送併案審理（98年度偵字第12085號），本院判決如下
：
    主  文
乙○○幫助意圖為自己不法之所有，以詐術使人將本人之物交付
，處拘役伍拾日，如易科罰金，以新臺幣壹仟元折算壹日。
    事  實
一、乙○○明知近年來以虛設、借用或買賣人頭帳戶之方式，供
    詐騙集團作為詐欺他人交付財物等不法用途多有所見，亦知
    金融機構帳戶一般人均可申請，並無設限制，且係個人理財
    之重要工具，關係個人財產、信用之表徵，應可預見將金融
    機構帳戶存摺、金融卡及密碼等資料提供予他人，可能供詐
    騙集團所用，仍基於幫助他人詐欺取財之未必故意，於民國
    九十八年二月十六日下午二時許，在桃園縣桃園市○○路一
    一一九號住處前，將其所有之中國信託商業銀行桃園分行帳
    號000000000000號帳戶（下稱中國信託銀行帳
    戶）之金融卡及密碼，提供予真實姓名年籍不詳之成年男子
    ，藉以幫助該成年男子所屬詐欺集團從事財產犯罪之犯行。
    嗣後再由該詐騙集團之成員，意圖為自己不法之所有，並基
    於詐欺取財之犯意，(一)於九十八年二月十六日晚間七時四十
    七分許，以電話撥打甲○○之電話，向甲○○佯稱其網路購
    物付款方式錯誤，要求甲○○至自動提款機前依其指示操作
    ，致甲○○信以為真而陷於錯誤，依照詐騙集團成員指示，
    至自動提款機前操作，旋於同日晚間八時四十八分許，匯入
    新臺幣（下同）二萬九千元至上開中國信託銀行帳戶；(二)於
    九十八年二月十六日晚間八時二十分許，以電話撥打丁○○
    之電話，向丁○○佯稱其網路購物付款方式錯誤，要求丁○○至自動提款機前依其指示操作，致丁○○信以為真而陷於
    錯誤，依照詐騙集團成員指示，至自動提款機前操作，旋於
    同日晚間八時五十九分許、九時零二分許、九時零四分許、
    九時零七分許、九時零八分許、九時十五分許，分別匯入三
    萬元、二萬九千元、二萬九千元、二萬一千八百元、一千二
    百元、五千元至上開中國信託銀行帳戶，嗣因甲○○、丁○○察覺有異報警循線查獲。
二、案經桃園縣政府警察局桃園分局報請臺灣板橋地方法院檢察
    署檢察官呈請臺灣高等法院檢察署檢察長令轉臺灣桃園地方
    法院檢察署檢察官偵查起訴，及桃園縣政府警察局楊梅分局
    報請臺灣桃園地方法院檢察署檢察官移送併案審理。
    理  由
一、按傳聞法則之重要理論依據，在於傳聞證據未經當事人之反
    對詰問予以核實，乃予排斥，惟若當事人已放棄對原供述人
    之反對詰問權，於法院審判時表明同意該等傳聞證據可作為
    證據，基於證據資料愈豐富，愈有助於真實發現之理念，並
    貫徹刑事訴訟法修法加重當事人進行主義之精神，確認當事
    人對於證據能力有處分權之制度，傳聞證據經當事人同意做
    為證據，法院認為適當者，亦得為證據。另當事人於調查證
    據時，對於傳聞證據表示「沒有意見」，而未於言詞辯論終
    結前聲明異議，應視為已有將該等傳聞證據採為證據之同意
    ，此刑事訴訟法第一百五十九條之五定有明文。本案被告乙○○於本院審理程序中已表示對卷內人證、書證、物證之證
    據能力均無意見，本院審理時，被告對被告以外之人於審判
    外之陳述之證據能力並未表示意見，迄本院言詞辯論終結前
    ，被告亦未爭執本案證據之證據能力，依刑事訴訟法第一百
    五十九條之五第二項之規定，應視為被告已同意本案相關之
    傳聞證據均可做為證據，本院斟酌本案卷內之證據並非非法
    取得，亦無證明力明顯過低之情形，且經本院於審判期日依
    法進行證據之調查、辯論，被告於訴訟上之程序權，已受保
    障，前揭各該證據，均得採為證據。
二、訊之被告乙○○固坦承上開中國信託銀行帳戶為其所有等情
    ，惟矢口否認有何幫助詐欺取財之犯行，並辯稱：伊是因為
    應徵工作，公司要求提供個人帳戶提款卡收帳款，伊為了要
    錄取，就依該公司要求提供云云。惟查：
  (一)上揭被害人甲○○、丁○○遭詐騙而匯款之事實，業據證人
    即被害人甲○○、丁○○於警詢時陳述在卷（見臺灣板橋地
    方法院檢察署九十八年度偵字第八三九四號卷第六頁至第七
    頁、臺灣桃園地方法院檢察署九十八年度偵字第一二○八五
    號卷第二六頁至第二八頁），並有中國信託商業銀行股份有
    限公司九十八年五月十一日中信銀字第○九八二二二七一二
    ○六一五四號函暨所附上開中國信託銀行帳戶開戶資料及存
    款往來明細帳戶明細、九十八年四月三十日中信銀字第○九
    八二二二七一二○五七一一號函暨所附上開中國信託銀行帳
    戶開戶資料及存款往來明細、客戶交易明細表、高雄市政府
    警察局三民第一分局受理各類案件紀錄表、高雄市政府警察
    局三民第一分局受理詐騙帳戶通報警示簡便格式表、高雄市
    政府警察局三民第一分局受理刑事案件報案三聯單、臺北市
    政府警察局中山分局大直派出所受理各類案件紀錄表、臺北
    市政府警察局中山分局大直派出所受理詐騙帳戶通報警示簡
    便格式表、臺北市政府警察局中山分局大直派出所受理刑事
    案件報案三聯單、內政部警政署反詐騙案件紀錄表等件附卷
    可稽（見上開偵字第八三九四號卷第八頁至第二一頁、臺灣
    桃園地方法院檢察署九十八年度偵字第九七五四號卷第八頁
    至第一四頁、上開偵字第一二○八五號卷第一三頁至第二一
    頁、第三○頁至第三四頁、第三七夜），是上開被害人甲○○、丁○○指述遭人詐騙而匯款至上開中國信託銀行帳戶之
    事實，應堪認定。
  (二)被告固以前情置辯，然依被告於警詢中供稱：伊交付駕照影
    本、身分證影本、提款卡，是因為應徵的公司告知伊需要交
    付上開資料，以防伊捲款逃走云云（見上開偵字第八三九四
    號卷第三頁），後於偵查中卻供稱：伊交付提款卡予該公司
    ，是因為伊幫忙收的帳款要先匯到伊帳戶，再由該公司用提
    款卡提領云云（見上開偵字第九七五四號卷第五頁），是被
    告究係為何要交付提款卡予該公司，前後供述不一，已見情
    虛。再者，被告應徵之公司如恐被告捲款逃跑，何以要求被
    告將錢匯入被告所有之金融機構帳戶，依常情，顯應要求被
    告直接將帳款交回公司或匯入該公司所提供之金融機構帳戶
    內。況且，被告於本院審理中亦供稱：伊之前也有工作，在
    中信房屋、東森房屋任職過等語（見本院卷第二一頁），顯
    見被告應有相當之工作經驗，而依一般公司會計財務應收帳
    款收帳之實務作業，公司應收帳款應係將現金或支票直接交
    付予財會人員，是被告既非無工作經驗者，衡情應可知悉公
    司應收帳款所收之現金應由收款人直接繳回公司，以確認應
    收款確已繳回，是該應徵之公司人員稱被告提供金融卡係為
    收款時，何以不覺有疑，而仍將金融卡交付予該公司派來之
    人。是故，被告供稱提供其所有之中國信託銀行帳戶以匯入
    為應徵公司收回之帳款，顯與常情有悖。再者，如被告應徵
    之運彩公司均以此方式收取應收帳款，則該公司恐同時須持
    有多人之帳戶以供使用，此又與一般公司經營方式方式不符
    ，亦與常情有違。又被告將上開中國信託帳戶之金融卡及密
    碼交予素未謀面之陌生成年男子，但對於該人之真實姓名及
    年籍卻均稱不詳，亦未於應徵工作時詢及該男子之職稱等情
    （見上開偵字第八三九四號卷第四頁），此亦與常情有違。
    另如係應徵工作，怎有公司欲將客戶帳款匯入初入公司之員
    工之私人帳戶內，且對於工作時間、工作內容及薪資待遇等
    細節均未提及，而僅先要求應徵者交付帳戶資料，甚且應徵
    工作之地點並不是在該公司辦公處所，反與被告相約在被告
    住處前交付銀行金融卡，此等應徵過程亦核與一般具通常智
    識之成年人應徵工作之情況迥異。是被告上揭辯稱金融卡交
    付真實姓名年籍不詳之成年男子之說，疑點重重，在在悖於
    常理，而難以憑信。
  (三)另證人即被告住處之保全丙○○於本院審理時雖證稱：伊目
    前任職東京都保全公司，從九十七年十月十五日起擔任桃園
    縣桃園市○○路一一一九號航空visa社區的保全工作迄今。
    被告是航空visa社區的住戶。九十八年二月十六日上午七時
    到晚上七時，是伊上班時間。伊沒有看到被告在社區的門口
    、大廳或附近與其他人交談或交付一些證件，當天下午伊正
    在社區大廳收發信件時，被告請伊幫她拷貝身分證及其他相
    關證件，她有付錢，因為我們社區大廳備有影印機，住戶要
    使用必須自費，伊有登記相關資料，但伊不知道被告為何要
    請影印身分證或其他證件，影印完身分證或其他證件後，被
    告就坐在社區對面的大廳。伊不清楚被告是否有將她所影印
    的身分證或其他證件交付給任何人，也沒注意被告坐在哪裡
    多久等語（見本院卷第一八頁至第一九頁），是證人雖證述
    確有於九十八年二月十六日下午幫忙被告影印身分證件並提
    出登記資料，然證人之證述僅能證明於九十八年二月十六日
    下午有幫被告影印身分證件之情，而證人並未見到被告交付
    證件影本予何人或與何人交談，是尚難僅從證人之證詞推論
    被告係因應徵工作遭詐騙，縱可認被告確有於當日應徵工作
    ，亦難以此推論被告遭詐騙，亦即無法為被告有利之認定。
  (四)另按任何人均可辦理金融帳戶存摺、金融卡使用，如無正當
    理由，實無借用他人存摺、金融卡使用之理，而金融存摺、
    金融卡及密碼亦事關個人財產權益之保障，其專有性甚高，
    除非本人或與本人親密關係者，難認有何理由可自由流通使
    用該存摺、金融卡及密碼，一般人均有妥為保管及防止他人
    任意使用之認識，縱特殊情況偶需交付他人使用，亦必深入
    瞭解用途及合理性，始予提供，且該等專有物品如落入不明
    人士手中，而未加以闡明正常用途，極易被利用為與財產有
    關之犯罪工具，而有犯罪意圖者，非有正當理由，竟徵求他
    人提供帳戶，客觀上可預見其目的，係供為某筆資金之存入
    ，後再行領出之用，且該筆資金之存入及提領過程係有意隱
    瞞其流程及行為人身分曝光之用意，一般人本於一般認知能
    力均易於瞭解，報章媒體復一再披露詐騙集團為規避查緝，
    故使用他人帳戶以遂行詐欺之不法犯罪態樣，被告為一智慮
    健全之人，對此自難諉為不知，且被告任意交付帳戶金融卡
    及密碼等物予他人，該人既有使用帳戶之需，竟不思自行申
    辦，反大費周章收集他人帳戶使用，顯與一般交易常情相悖
    ，則其用途實屬可疑，足證被告應可預見金融帳戶提款卡、
    密碼等物提供他人使用，將幫助他人實施財產犯罪，竟仍將
    上開中國信託銀行之帳戶金融卡及密碼交付該來路不明之人
    ，是縱無證據證明被告明知該人之犯罪態樣為以上開中國信
    託銀行帳戶供詐欺取財之用，惟其顯具縱有人以其金融帳戶
    實施詐欺取財犯罪亦不違背其本意之幫助意思至明。綜上所
    述，被告上揭所辯，不足採信，本案事證明確，被告上揭犯
    行，洵堪認定，應予依法論科。
三、按刑法上之幫助犯，係對於犯罪與正犯有共同之認識，以幫
    助之意思，對於正犯資以助力，而未參與犯罪行為者而言，
    如未參與實行構成要件之行為，且係出於幫助之意思，提供
    助力，即屬幫助犯，而非共同正犯（最高法院四十九年度台
    上字第七七號判例可資參照）。本件被告係基於幫助之犯意
    ，將其所有上開中國信託銀行帳戶之金融卡及密碼等資料交
    予真實姓名年籍不詳之成年男子，使該成年男子所屬之詐騙
    集團對被害人甲○○、丁○○施以前揭之詐術，致甲○○、
    丁○○於錯誤，而將前揭金額匯入被告上開中國信託銀行帳
    戶內，而為他人詐欺取財之犯行提供助力。核被告所為，係
    犯刑法第三十條第一項前段、第三百三十九條第一項之幫助
    詐欺取財罪。被告將上開中國信託銀行帳戶之金融卡及密碼
    等資料交付予詐騙集團使用，致甲○○、丁○○遭受詐騙，
    被告係以一幫助行為，幫助他人為數個犯罪行為，為想像競
    合犯，應依刑法第五十五條之規定從一重處斷。臺灣桃園地
    方法院檢察署以九十八年度偵字第一二○八五號移送併案審
    理部分（即被害人甲○○遭詐騙之部分），查上開併案部分
    與前揭起訴經論罪科刑部分，具有想像競合犯之裁判上一罪
    關係，為起訴效力所及，基於審判不可分原則，自應由本院
    併予審究，附此敘明。被告係以幫助之犯意觸犯本罪，為幫
    助犯，爰依刑法第三十條第二項之規定，按正犯之刑減輕之
    。爰審酌被告輕易提供金融帳戶資料供他人掩飾犯罪所得使
    用，非但增加被害人尋求救濟之困難，造成社會人心不安，
    亦助長詐騙犯罪者之氣焰，使詐欺犯罪者得以順利取得詐欺
    所得之財物，危害財產交易安全，且被告於犯後猶否認犯行
    等一切情狀，量處如主文所示之刑，並諭知易科罰金之折算
    標準，以示懲儆。至被告上開中國信託銀行帳戶之金融卡，
    雖為供犯罪所用之物，然因被告業已交付詐欺集團使用，非
    屬被告所有之物，且未扣案，亦非違禁物，爰不予宣告沒收
    ，附此敘明。
據上論斷，應依刑事訴訟法第二百九十九條第一項前段，刑法第
三十條第一項前段、第二項、第三百三十九條第一項、第五十五
條、第四十一條第一項前段，刑法施行法第一條之一第一項、第
二項前段，判決如主文。
本案經檢察官黃俊華到庭執行職務
中    華    民    國    98    年    12    月    16    日
                  刑事第九庭  審判長  法  官  吳為平
                                      法  官  黃立昌
                                      法  官  林玉蕙
以上正本證明與原本無異。
如不服本判決應於收受判決後10日內向本院提出上訴書狀，並應
敘述具體理由。其未敘述上訴理由者，應於上訴期間屆滿後20日
內向本院補提理由書( 均須按他造當事人之人數附繕本) 「切勿
逕送上級法院」。
                                      書記官  魏里安
中    華    民    國    98    年    12    月    16    日
附錄本案論罪科刑法條：
中華民國刑法第339 條規定：
（普通詐欺罪）
意圖為自己或第三人不法之所有，以詐術使人將本人或第三人之
物交付者，處5 年以下有期徒刑、拘役或科或併科1 千元以下罰
金。
以前項方法得財產上不法之利益或使第三人得之者，亦同。
前二項之未遂犯罰之。


司法院資訊處製作；財團法人民間司法改革基金會備份。
